臺灣苗栗地方法院刑事判決
111年度易字第118號
公  訴  人  臺灣苗栗地方檢察署檢察官
被      告  賴志維



上列被告因詐欺案件，經檢察官提起公訴（111年度撤緩調偵字
第1號），因被告於本院準備程序中，就被訴之事實為有罪之陳
述，經本院告知簡式審判程序意旨，並聽取當事人之意見後，本
院合議庭裁定改依簡式審判程序審理，判決如下：
    主    文
賴志維犯詐欺取財罪，處有期徒刑伍月，如易科罰金，以新臺幣
壹仟元折算壹日。緩刑參年，緩刑期間付保護管束，並向指定之
政府機關、政府機構、行政法人、社區或其他符合公益目的之機
構或團體，提供肆拾小時之義務勞務。
    犯罪事實
一、賴志維於民國107年8月間，透過通訊軟體LINE認識何思佳。
    詎料賴志維竟意圖為自己不法所有，基於詐欺取財之犯意，
    自107年9月4日起，透過LINE傳送訊息予何思佳，接續以附
    表所示之詐騙事由對何思佳行使詐術，致何思佳陷於錯誤，
    先後於如附表所示之時間，將如附表所示之金額轉帳至賴志
    維申辦之臺灣銀行苗栗分行帳號：000000000000號帳戶（下
    稱甲帳戶）、不知情鍾永松申辦之中華郵局股份有限公司高
    雄二苓郵局帳號：00000000000000帳戶（下稱乙帳戶）、黃
    鈺玲申辦之中國信託商業銀行帳號：0000000000000000號帳
    戶（下稱丙帳戶）、曾雪英申辦之中國信託商業銀行帳號：
    0000000000000號帳戶（下稱丁帳戶）。嗣因何思佳發覺受
    騙報警處理，經警循線查獲上情。
二、案經何思佳訴由苗栗縣警察局苗栗分局報告臺灣苗栗地方檢
    察署檢察官偵查起訴。
    理    由
壹、證據能力之說明
    本件被告賴志維所犯非死刑、無期徒刑或最輕本刑有期徒刑
    三年以上之罪，亦非高等法院管轄第一審案件，且於準備程
    序進行中，被告先就被訴事實為有罪之陳述，經告以簡式審
    判程序之旨，並聽取當事人之意見後，本院依刑事訴訟法第
    273條之1第1項之規定，裁定由受命法官獨任進行簡式審判
    程序，是本件之證據調查，依刑事訴訟法第273條之2規定，
    不受同法第159條第1項、第161條之2、第161條之3、第163
    條之1及第164條至第170條規定之限制，合先敘明。
貳、實體方面
一、上開犯罪事實，訊據被告於本院準備程序及審理中均坦承不
    諱，核與證人即告訴人何思佳、證人鍾永松、黃鈺玲於警詢
    中證述之情節大致相符（見偵卷第8至15、95至96頁，調偵
    卷第7至8頁），並有LINE對話紀錄、甲、乙、丙、丁帳戶基
    本資料、交易明細、告訴人帳戶交易明細、郵政跨行匯款申
    請書、受領款證明在卷可佐（見偵卷第11至68、75至91頁）
    ，足認被告之任意性自白與事實相符，洵值採信。故本案事
    證明確，被告犯行堪以認定，應依法論科。
二、論罪科刑
  ㈠核被告所為，係犯刑法第339條第1項之詐欺取財罪。
  ㈡被告於密接時間內，基於同一目的，接續以如附表所示不同
    之虛假事由對告訴人行使詐術，致告訴人陷於錯誤而交付款
    項，核係以相同手法侵害同一被害人之財產法益，屬單一行
    為之接續進行，依一般社會健全觀念難以強行分隔，為接續
    犯，應僅論以一罪。
  ㈢爰以行為人之責任為基礎，審酌被告正值青年，具有通常工
    作能力，竟僅為一己私利，不循正當途徑賺取金錢，基於現
    今網路交友之便利，利用告訴人對其之信任關係，假借各種
    不同之虛假事由詐騙告訴人，並指示告訴人將財物匯入數個
    不同帳戶內以取得財物，造成告訴人之財產損害，所為顯然
    欠缺遵法意識，對社會正常交往秩序足生危害，應予責難；
    兼衡其犯後終能坦承犯行、正視己過，並已與告訴人成立調
    解、態度尚可，與犯罪之動機、目的、手段，另自陳大學肄
    業之智識程度，現於電子廠工作、每月收入約新臺幣（下同
    ）35,000元至45,000元之家庭生活狀況（見本院卷第56至57
    頁）等一切情狀，量處如主文所示之刑，並諭知易科罰金之
    折算標準，以資懲儆。
  ㈣另被告未曾因故意犯罪受有期徒刑以上刑之宣告，有臺灣高
    等法院被告前案紀錄表在卷可憑，其因為圖可能獲取之貸款
    利益致罹刑典，固非可取；惟本院認刑罰固屬國家對於犯罪
    之人，以剝奪法益之手段，所加之公法制裁，惟其積極目的
    ，則在預防犯人之再犯，故對於初犯、惡性未深者，若因偶
    然觸法即置諸刑獄，自非刑罰之目的。而被告對於本案犯行
    均坦承不諱，未有誤導偵查方向之情狀，犯後態度良好，並
    已與告訴人成立調解（然因自身經濟能力不佳而未能依約履
    行賠償義務），是本院認被告經本案偵、審程序，應已深刻
    體會謹慎篤行之重要性，將來得敦促其對自我行為之控制，
    不再因金錢需求而為相類違紀行止，信無再犯之虞，故本案
    所宣告之刑以暫不執行為適當，爰依刑法第74條第1項第1款
    規定，予以宣告緩刑3年，以勵自新。且為促使被告尊重法
    律規範秩序，強化其法治觀念並深切記取教訓，本院認有課
    予被告一定負擔之必要，爰參酌被告之職業、資力、年紀，
    與告訴人之意見（見本院卷第47頁）等情，依刑法第74條第
    2項第5款規定，命被告應於緩刑期間依執行檢察官之命令，
    向指定之政府機關、政府機構、行政法人、社區或其他符合
    公益目的之機構或團體，提供如主文所示時數之義務勞務；
    併依刑法第93條第1項第2款規定，諭知被告於緩刑期間付保
    護管束，俾予適當追蹤及輔導，以符合緩刑目的。倘被告違
    反上開負擔情節重大，足認原宣告之緩刑難收其預期效果，
    而有執行刑罰之必要，依刑法第75條之1第1項第4款規定，
    得撤銷緩刑之宣告，併予敘明。
三、沒收部分：
    按前條犯罪所得及追徵之範圍與價額，認定顯有困難時，得
    以估算認定之。第38條之追徵，亦同。宣告前二條之沒收或
    追徵，有過苛之虞、欠缺刑法上之重要性、犯罪所得價值低
    微，或為維持受宣告人生活條件之必要者，得不宣告或酌減
    之，刑法第38條之2定有明文。查被告本案共計詐得款項792
    ,000元（其中匯入乙、丙帳戶之款項雖係用作清償被告對鍾
    永松、黃鈺玲之債務，而未實際取得金錢；但被告就此部分
    既因此獲得免除相同金額債務之財產上利益，自應認同屬本
    案之犯罪所得）；又被告事後已與告訴人成立調解，並業依
    調解內容償還108,500元，有告訴人提出之存摺影本為佐（
    見本院卷第21至25頁），並經被告、告訴人陳述一致（見本
    院卷第45頁）。是被告就本案犯罪所得792,000元，並未扣
    案，且有683,500元尚未實際償還（計算式：792,000元－108
    ,500元＝683,500元）；然被告業與告訴人成立調解，並約定
    分期賠償之履行義務方式（見調偵卷第4頁之臺中市太平區
    調解委員會調解書），是被告就本案全部犯罪所得，已與告
    訴人達成分期付款之賠償協議。至被告雖於成立調解後，未
    能依該調解成立內容履行，然告訴人業於本院審理中陳稱已
    向本院民事執行處聲請強制執行、並獲得強制執行金額，而
    陸續受償債權（見本院卷第47頁）；堪認依照被告與告訴人
    成立之調解內容、後續強制執行程序之進行，已可達到沒收
    制度剝奪被告因犯罪獲得不法利益之立法目的，如再宣告沒
    收上開犯罪所得，反可能使被告遭受雙重剝奪，甚至喪失償
    債能力，而無法繼續使告訴人債權受償，顯有過苛之虞，爰
    依刑法第38條之2第2項規定，不予宣告沒收或追徵。
據上論斷，應依刑事訴訟法第273之1第1項、第299條第1項前段
，刑法第339條第1項、第41條第1項前段、第74條第1項第1款、
第2項第5款、第93條第1項第2款，刑法施行法第1條之1第1項，
判決如主文。
本案經檢察官蕭慶賢提起公訴，檢察官林宜賢到庭執行職務。
中　　華　　民　　國　　111 　年　　4 　　月　　27　　日
                  刑事第四庭  法  官  申惟中
以上正本證明與原本無異。　　　　　　　　　　　　　　　　如不服本判決應於收受判決後20日內向本院提出上訴書狀，並應敘述具體理由。其未敘述上訴理由者，應於上訴期間屆滿後20日內向本院補提理由書(均須按他造當事人之人數附繕本)「切勿逕送上級法院」。告訴人或被害人如對本判決不服者，應具備理由請求檢察官上訴，其上訴期間之計算係以檢察官收受判決正本之日期為準。　　　　　　　　　　　　　　　　　　　　　　　    　　　　　　　　　　　　　書記官　陳邦旗　　　　　　
中　　華　　民　　國　　111 　年　　4 　　月　　27　　日

附錄本案論罪科刑法條：
中華民國刑法第339條第1項
意圖為自己或第三人不法之所有，以詐術使人將本人或第三人之
物交付者，處 5 年以下有期徒刑、拘役或科或併科 50 萬元以
下罰金。
以前項方法得財產上不法之利益或使第三人得之者，亦同。
前二項之未遂犯罰之。

附表：
編號 詐騙事由 時間 金額 （新臺幣） 受款帳戶 1 投資10萬元，即可獲得2倍本息金額，且3日後即可還錢 107年9月5日16時27分 5萬元 甲帳戶    107年9月5日19時57分 10萬元    107年9月6日15時45分 3萬元    107年9月7日1時9分 24萬元    107年9月9日21時 3萬元 乙帳戶    107年9月9日21時1分 2萬元 丁帳戶    107年9月9日21時6分 5萬元    107年9月10日12時23分 5萬元    107年9月10日12時25分 5萬元    107年9月11日11時55分 5萬元 甲帳戶    107年9月11日11時56分 4萬元    107年9月11日21時12分 1萬元  2 母親自殺住院、遭黑道恐嚇急需用錢 107年10月16日8時31分 2萬元 丙帳戶    107年10月16日16時2分 1萬元 甲帳戶 3  錢遭警察扣押需保釋金 107年10月17日8時54分 1萬元    107年10月18日12時23分 1萬元  4 需支付代書費4000元後即可還款 107年11月6日17時55分 1000元    107年11月6日21時8分 3000元  5  與公司簽約需1萬8000元 107年11月8日11時1分 1萬7000元    107年11月8日11時8分 1000元   合計  79萬2000元